【裁判字號】    95,中簡上,451
【裁判日期】    950915
【裁判案由】    竊盜
【裁判全文】
臺灣臺中地方法院刑事判決           95年度中簡上字第451號
上  訴  人  臺灣臺中地方法院檢察署檢察官
被      告  甲○○
                    （現在臺灣臺中監獄執行中）
                    國民
上列上訴人因被告竊盜案件，不服本院臺中簡易庭九十五年度中
簡字第一二五三號中華民國九十五年五月二十九日第一審簡易判
決（聲請案號：臺灣臺中地方法院檢察署九十五年度速偵字第一
八五九號），提起上訴及移送併辦（九十五年度偵字第一三六三
九號），本院判決如下：
    主  文
上訴駁回。
    犯罪事實
一、甲○○於民國九十五年四月十七日下午三時許，在臺中市○
    區○○街路旁草叢停放機車處，見有鑰匙一支掉落在地，乃
    意圖為自己不法之所有，將之侵占入己後，隨即再基於為自
    己不法所有之意圖，在同上路段一六號前，見章廣緯所有車
    牌號碼ＳＮＵ－８３０號輕型機車停放該處，無人看管，認
    有機可趁，即以上開鑰匙開啟電門，發動引擎，竊取得手後
    ，供己代步使用。嗣於同年五月四日下午五時三十分許，在
    臺中市○○路與成功路口，為警查獲。
二、案經臺中市警察局第一分局報告臺灣臺中地方法院檢察署檢
    察官偵查後聲請以簡易判決處刑。
    理  由
一、訊據被告甲○○對於上揭犯罪事實，於警詢、偵查、本院準
    備程序及審理時均坦承不諱（見臺中市警察局第一分局刑案
    偵查卷宗＜以下簡稱「警卷」＞第二頁、臺灣臺中地方法院
    檢察署九十五年度速偵字第一八五九號偵查卷宗第七、八頁
    、本院卷第二七、四九頁），並經證人即被害人章廣緯於警
    詢時證述其所有之車牌號碼ＳＮＵ－８３０號輕型機車失竊
    等情，甚為明確（見警卷第四、五頁），並有證人章廣緯領
    回上開機車後，所出具之贓物認領保管單、刑案現場測繪圖
    、車輛竊盜、車牌失竊資料個別查詢報表─查詢車輛認可資
    料、車輛車牌失竊作業－查獲車輛認可資料、臺中市警察局
    車輛協尋（尋獲）通報單及各一份附卷可稽（見警卷第一六
    、二○至二三頁），此外，復有被告所拾得用來竊取上開機
    車之鑰匙一支扣案可資佐證。從而，本件事證明確，被告犯
    行堪以認定，應予依法論科。
二、按被告行為後，九十四年二月二日修正公布之刑法，業於九
    十五年七月一日施行，新刑法第二條第一項之規定，係規範
    行為後法律變更所生新舊法律比較適用之準據法，於新刑法
    施行後，應適用新刑法第二條第一項之規定，為「從舊從輕
    」之比較。另於比較時應就罪刑有關之共犯、未遂犯、想像
    競合犯、牽連犯、連續犯、結合犯，以及累犯加重、自首減
    輕暨其他法定加減原因（如身分加減）與加減比例等一切情
    形，本於統一性及整體性原則，綜其全部罪刑之結果而為比
    較（最高法院九十五年五月二十三日刑事庭第八次會議決議
    參照）。本案涉及法律變更之部分如下：
  (一)刑法第三百二十條第一項之竊盜罪及同法第三百三十七條之
    侵占遺失物罪，其法定刑均為得科五百元以下罰金，然被告
    行為後，於九十五年六月十四日增訂刑法施行法第一條之一
    ，並規定：「中華民國九十四年一月七日刑法修正施行後，
    刑法分則編所定罰金之貨幣單位為新臺幣。九十四年一月七
    日刑法修正時，刑法分則編未修正之條文定有罰金者，自九
    十四年一月七日刑法修正施行後，就其所定數額提高為三十
    倍。但七十二年六月二十六日至九十四年一月七日新增或修
    正之條文，就其所定數額提高為三倍。」，且九十四年二月
    二日公布九十五年七月一日施行之刑法第三十三條第五款修
    正為：「主刑之種類如下：˙˙˙五、罰金：新臺幣一千元
    以上，以百元計算之」，是依修正後之法律，刑法第三百二
    十條第一項竊盜罪及同法第三百三十七條侵占遺失物罪所得
    科處之罰金刑均最高為新臺幣一萬五千元、最低為新臺幣一
    千元；而被告行為時適用之罰金罰鍰提高標準條例第一條前
    段規定：「依法律應處罰金、罰鍰者，就其原定數額得提高
    為二倍至十倍。但法律已依一定比率規定罰金或罰鍰之數額
    或倍數者，依其規定」、現行法規所定貨幣單位折算新臺幣
    條例第二條規定：「現行法規所定金額之貨幣單位為圓、銀
    元或元者，以新臺幣之三倍折算之」，及修正前刑法第三十
    三條第五款規定：「主刑之種類如下：˙˙˙五、罰金：一
    元以上」，是依行為時之法律，刑法第三百二十條第一項竊
    盜罪及同法第三百三十七條侵占遺失物罪所得科處之罰金刑
    均最高為新臺幣一萬五千元、最低為新臺幣三十元。因此，
    比較上述修正前、後之刑罰法律，自以被告行為時之舊法即
    依修正前刑法第三十三條第五款，並配合罰金罰鍰提高標準
    條例第一條前段，對被告為有利。
  (二)修正前刑法第五十五條關於牽連犯之規定為：「‧‧‧犯一
    罪而其方法或結果之行為犯他罪名者，從一重處斷」；而修
    正後之刑法，已刪除牽連犯之規定，則修正後刑法之規定，
    所犯各罪即應依數罪併罰之規定分論併罰。因之比較新舊法
    規定之結果，應以修正前之規定較有利於被告。
  (三)而被告行為時之刑法第四十一條第一項前段規定：「犯最重
    本刑為五年以下有期徒刑以下之刑之罪，而受六個月以下有
    期徒刑或拘役之宣告，因身體、教育、職業、家庭之關係或
    其他正當事由，執行顯有困難者，得以一元以上三元以下折
    算一日，易科罰金」；又被告行為時之易科罰金折算標準，
    修正前罰金罰鍰提高標準條例第二條前段（九十四年五月十
    七日修正刪除）規定，就其原定數額提高為一百倍折算一日
    ，則本件被告行為時之易科罰金折算標準，應以銀元三百元
    折算一日，經折算為新臺幣後，應以新臺幣九百元折算為一
    日。惟九十五年七月一日施行之刑法第四十一條第一項前段
    則規定：「犯最重本刑為五年以下有期徒刑以下之刑之罪，
    而受六個月以下有期徒刑或拘役之宣告者，得以新臺幣一千
    元、二千元或三千元折算一日，易科罰金。」比較修正前後
    之易科罰金折算標準，以九十五年七月一日修正公布施行前
    之規定，較有利於被告，則本件依刑法第二條第一項前段之
    規定，應適用修正前刑法第四十一條第一項前段之規定，定
    其易科罰金之折算標準。
  (四)綜合上述各條文修正前、後之比較，揆諸前揭最高法院決議
    及修正後刑法第二條第一項規定之「從舊從輕」原則，被告
    自應適用其行為時之法律，即修正前刑法之相關規定及修正
    廢除前罰金罰鍰提高標準條例第二條規定，予以論處。
  (五)以往實務見解，認原判決未及比較適用新舊法時，上訴後，
    雖比較結果以舊法有利於行為人，而原判決別無其他撤銷事
    由，仍應由本院以此為由撤銷改判。惟修正後之規定係以適
    用行為時法為原則，因此原判決雖未及比較適用，然上訴本
    院後，經比較新舊法，行為後之法律並非較有利於行為人，
    仍應適用行為時法，則原判決適用行為時法即無不當，自不
    構成撤銷之事由。
三、核被告將他人遺失之鑰匙侵占入己，所為係犯刑法第三百三
    十七條之侵占遺失物罪；又其竊取證人章廣緯之機車，所為
    係犯刑法第三百二十條第一項之竊盜罪。被告所犯上開侵占
    遺失物罪與竊盜罪間，有方法結果之牽連關係，應依刑法第
    五十五條之規定從一重之竊盜罪論處。原審適用刑事訴訟法
    第四百四十九條第一項前段、第四百五十四條第二項、刑法
    第三百二十條第一項、第三百三十七條、第五十五條、第四
    十一條第一項前段、罰金罰鍰提高標準條例第一條前段、第
    二條，量處被告有期徒刑二月，並諭知易科罰金之折算標準
    ，經核審酌被告為圖一己之便，侵占他人機車鑰匙，並竊取
    他人之車輛使用，已造成對他人財產安全之危害，惡性非輕
    ，惟念其犯罪後坦承犯行，顯有認錯悔過之意，態度尚佳等
    一切情狀，認原審認事用法並無不當，量刑亦屬妥適。至檢
    察官上訴指摘原審判決未及審酌被告另於同年六月二十日上
    午某時許，在臺中市○區○○路附近某處，拾得不詳人士遺
    失之鑰匙三支，復將之侵占入己，並於同日中午十二時許，
    在臺中市○區○○路一九八號前，見乙○○所有車牌號碼Ｔ
    ＥＷ－６４１號輕型機車停放該處，無人看管，認有機可趁
    ，乃以上開拾得鑰匙其中一支開啟電門，發動引擎，竊取得
    手後，供己代步使用，嗣於同年月二十二日上午八時三十五
    分許，為警查獲，而另涉有侵占遺失物及竊盜罪嫌之犯罪事
    實（此部分業經檢察官以九十五年度偵字第一三六三九號移
    送本院併辦），惟查：
  (一)被告另基於意圖為自己不法所有之犯意，於九十五年六月十
    五日凌晨四時許，在臺中市○○路一九三巷二號前，見被害
    人陳莊萬菊停放於該處之車牌號碼ＶＯＩ─三七二號輕機車
    之鑰匙，插在電門，疏未取下，遂以該鑰匙啟動電門，竊取
    該車得逞，供已使用，嗣於同年月十六日上午九時五十分許
    ，被告騎乘上開機車，行經臺中市○○路與育德口時，為警
    查獲等情，業經檢察官以九十五年度速偵字第二三六八號偵
    查終結，聲請簡易判決處刑，嗣經本院臺中簡易庭於九十五
    年七月三十一日以九十五年度中簡字第一六六六號刑事簡易
    判決判處有期徒刑四月等情，有上開聲請簡易判決處刑書及
    刑事簡易判決各一份在卷可稽。
  (二)被告行為時，刑法第五十六條規定：「連續數行為而犯同一
    之罪名者，以一罪論。但得加重其刑至二分之一。」，惟被
    告行為後，上開新修正刑法已刪除第五十六條連續犯之規定
    ，此刪除雖非犯罪構成要件之變更，但顯已影響行為人刑罰
    之法律效果，自屬法律有變更，合先敘明。而本件被告上開
    各次竊盜犯行，倘符合連續犯之規定，則依行為時之舊法，
    僅論以一竊盜罪，並各加重其刑至二分之一，並與侵占遺失
    物罪論以牽連犯；而依裁判時之新法，被告多次竊盜及侵占
    遺失物之犯行，即須分別分論併罰，是比較新、舊法之結果
    ，自以被告行為時之法律，較有利於被告。因此，茲須審究
    者，乃被告前後數次竊盜及侵占遺失物之犯行，是否成立連
    續犯。
  (三)查被告本案侵占遺失物及竊盜犯行之犯罪時間為九十五年四
    月十七日，而與被告另案本院九十五年度中簡字第一六六六
    號刑事簡易判決之犯罪時間九十五年六月十五日，相差近二
    個月之久，堪認被告應係另起犯意而為，與本案應無連續犯
    之裁判上一罪關係。而上開移送併辦之被告侵占遺失物及竊
    盜之犯罪時間，為九十五年六月二十日，與本院九十五年度
    中簡字第一六六六號刑事簡易判決之犯罪時間，僅有二日之
    間隔，二者顯係基於概括犯意而為，而應論以連續犯，另侵
    占遺失物部分則與竊盜罪部分有牽連犯之裁判上一罪關係，
    因此上開移送併辦部分之犯罪事實，應為本院九十五年度中
    簡字第一六六六號刑事簡易判決之既判力效力所及，本院自
    無從併案審理，應退由檢察官另為適法之處理。是以，檢察
    官移送併辦部分核與本案無連續犯之裁判上一罪關係，業如
    前述，上訴人指摘原審未及審酌併案部分之犯行為無理由，
    應予駁回。
據上論斷，應依刑事訴訟法第四百五十五條之一第一項、第三項
、第三百六十八條，判決如主文。
本案經檢察官丙○○到庭執行職務。
中    華    民    國    95    年     9    月    15    日
                  刑事第三庭  審判長法  官  張 靜 琪
                                    法  官  賴 妙 雲
                                    法  官  郭 妙 俐
上正本證明與原本無異。
如不服本判決，應於判決送達後十日內向本院提出上訴狀，上訴
於臺灣高等法院臺中分院（須附繕本）。
                                    書記官  陳 玉 芬
中    華    民    國    95    年     9    月    15    日
附錄本案論罪科刑法條全文
刑法第三百二十條
意圖為自己或第三人不法之所有，而竊取他人之動產者，為竊盜
罪，處五年以下有期徒刑、拘役或五百元以下罰金。
意圖為自己或第三人不法之利益，而竊佔他人之不動產者，依前
項之規定處斷。
前二項之未遂犯罰之。
刑法第三百三十七條
意圖為自己或第三人不法之所有，而侵占遺失物、漂流物或其他
脫離本人所持有之物者，處五百元以下罰金。


司法院資訊處製作；財團法人民間司法改革基金會備份。
